臺灣高雄地方法院刑事裁定　　　　　　　　　　　　　　九十年度自字第五九○號
　　自　訴　人　乙○○
　　被　　　告　甲○○
右列被告因瀆職等案件，經自訴人提起自訴，本院裁定如左：
    主  文
自訴駁回。
    理  由
一、本件自訴意旨係以：被告甲○○於民國八十六年四月二十四日，以八六府農保字
    第七七二三五號函，將自訴人乙○○以其雇請宋德恒於高雄縣大寮鄉○○段潮州
    寮小段第一五五之三三號、第一五五之一號（移送函載為第一五五之三四號）、
    第一五五之六十七號及第一五五之七五號等四筆都市計畫區內山坡地，有違法開
    挖採取土石，破壞山坡地水土保持等情，將自訴人依違反水土保持法函送臺灣高
    雄地方法院檢察署及高雄縣警察局林園分局昭明派出所之函文內容係偽造，使自
    訴人遭臺灣高雄地方法院檢察署檢察官於八十六年五月二十二日以違反水土保持
    法等（八十五年度偵字第二七五四五號、八十六年度偵字第九○八二號）提起公
    訴，現仍在臺灣高等法院高雄分院審理中【九十年度上更（一）字第二八九號】
    ，足生損害於自訴人，使自訴人飽受官司纏訟之苦，因認被告涉有瀆職、誣告與
    偽造文書等罪嫌云云。
二、按法院或受命法官於自訴案件第一次審判期日前訊問及調查結果，如認為案件有
    刑事訴訟法第二百五十二條至第二百五十四條之情形者，得以裁定駁回其自訴，
    同法第三百二十六條第三項定有明文。徵諸上開條文之立法意旨，係為避免自訴
    人濫用法院所擁有之強制處分權而為偵查程序之發動，徒增法院之勞費，浪費司
    法資源，且為避免對無辜被告之名譽造成損害，是凡自訴案件，若法院或受命法
    官，認為有依前開法條駁回自訴之必要時，於程序上自不以經訊問被告或自訴人
    後始得為之。另所謂蒐集或調查證據結果，不以開庭訊問或函查證據為必要；苟
    自訴人所提出之證據已足經閱卷並審核證據而可獲致形成心證之結果時，自屬已
    有蒐集或調查證據而獲得之結果。次按刑法第二百十三條之公務員明知不實事項
    而登載不實罪之成立，除客觀上公務員在其職務上所掌公文書，有虛偽不實之登
    載行為，且足生損害於公眾或他人外，其在主觀上須明知為不實，又所謂明知係
    指直接之故意而言，有最高法院六十九年度台上字第五九五號判例可資參照。
三、查本件自訴人於九十年十二月十三日起訴時，雖於自訴狀內載明以瀆職、誣告及
    偽造文書等罪名提起訴訟，然經本院於九十一年五月十四日訊問後，已表明僅就
    前揭八十六年四月二十四日八六府農保字第七七二三五號移送函內容係偽造文書
    之部分提出自訴（見本院九十一年五月十四日訊問筆錄），合先敘明。
四、自訴人認為被告涉有偽造文書罪嫌，無非以其認被告曾指揮高雄縣政府及高雄縣
    警察局林園分局昭明派出所人員至高雄縣大寮鄉○○段潮州寮小段第一五五之三
    三號、第一五五之三四號、第一五五之六十七號及第一五五之七五號等四筆都市
    計畫區內山坡地現場勘查後，以其違反水土保持法將其函送臺灣高雄地方法院檢
    察署檢察官及高雄縣警察局林園分局昭明派出所告發為據。經查：
（一）自訴人就被告所涉上開犯行，雖經其提出九十年八月十六日（90）大鄉社字第
      一四七一三號函、楊素寬（即林楊素寬）與興陽製磚股份有限公司簽定之土地
      改良協議書、檢舉書五份、告發狀一份、存證信函二份、前揭地號一五三之一
      號土地所有權狀、齊雲實業有限公司種苗登記證影本一份、前揭五筆土地現場
      照片十六幀等證據，然高雄縣政府於八十六年三月十七日以八六府農保字第四
      五○三七號函即說明：據水土保持法第十二條（舊法）規定：「於山坡地探礦
      、採礦、鑿井、採取土石．．．修建道路或溝渠等之開發、經營或使用行為，
      以及於山坡地及森林區內從事農牧之開發利用所需之修築農路、開挖整地或整
      坡作業，其水土保持義務人（土地所有權人或經營、使用人）應先擬具水土保
      持計畫，送請主管機關核定後始可實施」，自訴人並未依法令規定提出申請，
      依同法第三十三條（舊法）規定：「除科罰鍰外，致生水土流失者，得移送法
      辦，可處六月以上五年以下有期徒刑」，且案外人宋德恒於八十五年十一月二
      十日在高雄縣警察局林園分局昭明派出所亦供稱：伊是由自訴人雇請看工寮，
      大寮鄉○○段潮州寮小段第一五五之三三號、第一五五之三四號、第一五五之
      六十七號及第一五五之七五號等四筆山坡地是自訴人雇請其子宋福源以挖土機
      整地等語（參高雄縣警察局林園分局昭明派出所偵訊筆錄），並有前揭土地遭
      開挖之現場照片八幀附卷可稽（上開宋德恒之警訊及現場相片，均見臺灣高等
      法院高雄分院九十一年六月二十六日九十一雄分院文刑信字第○七二一六號函
      附之資料），再者自訴人就高雄縣大寮鄉○○段潮州寮小段第一五五之三三號
      、第一五五之三四號、第一五五之六十七號及第一五五之七五號等四筆山坡地
      違法開挖土石一事，業經臺灣高雄地方法院檢察署檢察官於八十六年五月二十
      二日對自訴人以涉嫌違反水土保持法等案件（八十五年度偵字第二七五四五號
      、八十六年度偵字第九○八二號）提起公訴，並經本院於八十七年七月二十二
      日以八十六年度訴字第二一○七號判決以及上訴後經臺灣高等法院高雄分院於
      八十八年三月三日以八十七年度上訴字第一七八一號判決均認為自訴人有違反
      水土保持法之行為，最高法院雖於九十年七月二十五日以九十年度台上字第四
      四○二號判決將原二審判決撤銷發回臺灣高等法院高雄分院更審，現仍在臺灣
      高等法院高雄分院九十年度上更（一）字第二八九號案審理中，然依前開所述
      ，高雄縣大寮鄉○○段潮州寮小段第一五五之三三號、第一五五之三四號、第
      一五五之六十七號及第一五五之七五號等四筆土地，係均屬都市計畫區內之山
      坡地，不論其開挖整地之目的為何，本均應先依法令向主管機關提出水土保持
      計畫書申請核定後始得為之，惟未見自訴人提出水土保持計畫書及申請核定之
      情形，且前揭四筆土地經勘查現場，亦見業遭開挖土石而致生地表裸露，有水
      土流失之虞等情形出現，則被告基於上開發見之事實，並依案外人宋德恒前開
      於警訊中之陳述，被告本於其擔任機關首長之職務，自負有將業已出現涉嫌違
      反水土保持法（舊法）規定之情形函請司法機關進行偵辦之義務，故被告以八
      十六年四月二十四日八六府農保字第七七二三五號函，將前開發見之涉嫌違法
      之行為，函請司法機關偵辦自訴人涉嫌違反水土保持法（舊法）規定之公文書
      ，其所登載之內容既係依該機關職權行使所見及認定之事實，縱該認定與自訴
      人本身之主張有所不同，亦難認被告有何登載不實內容之公文書之故意存在，
      尚不得以刑法上之偽造文書罪相繩。
（二）至於自訴人提出之高雄縣大寮鄉公所於九十年八月十六日九十大鄉社字第一四
      七一三號函中固說明赤崁段一五五之三四號並無發現有興建私人墳墓之不法情
      事，惟此函僅能證明上揭土地於九十年八月十六日並無發現有不法情事，尚難
      認為被告前開移送函所指自訴人於八十五年十一月二十日在上揭地段有違法開
      挖土石等情係虛偽不實；又自訴人所提出之楊素寬與興陽製磚股份有限公司簽
      定之土地改良協議書、檢舉書、告發狀、存證信函等證據，經核全為自訴人所
      陳情或為檢舉他人之用等資料，均與自訴人自訴被告涉嫌觸犯偽造文書之犯行
      無涉。
（三）是依前開所述證據，顯不足以認定被告有偽造文書之犯行，此外復查無其他積
      極證據足以證明被告確有自訴人所指之犯行，被告犯罪嫌疑尚屬不足，而有刑
      事訴訟法第二百五十二條第十款之情形，揆諸前揭判例意旨及說明，並無進行
      審判程序之必要，本件自應依法裁定予以駁回。
據上論斷，依刑事訴訟法第三百二十六條第三項、第二百五十二條第十款，裁定如主
文。
中      華      民      國    九十一    年      八      月     三十     日
                                  臺灣高雄地方法院刑事第四庭
                                      法  官   陳威龍
右正本證明與原本無異。
如不服本裁定，應於裁定送達後五日內，向本院提出抗告狀。
                                      書記官   張家瑜
中      華      民      國    九十一    年      九      月      二      日
